【裁判字號】    98,易,221
【裁判日期】    980924
【裁判案由】    竊盜
【裁判全文】
臺灣花蓮地方法院刑事判決               98年度易字第221號
公  訴  人  臺灣花蓮地方法院檢察署檢察官
被      告  甲○○
                    （現於臺灣花蓮看守所羈押中）
上列被告因竊盜案件，經檢察官提起公訴（98年度偵字第 868號
、第3152號），本院判決如下：
    主  文
甲○○犯竊盜罪，累犯，處有期徒刑伍月，如易科罰金，以新臺
幣壹仟元折算壹日。扣案之鑰匙壹支，沒收之。
其餘被訴部分無罪。
    事  實
一、甲○○前有竊盜、侵占等前案紀錄，又於民國97年間因竊盜
    案件，經本院判處有期徒刑7月確定，嗣於97年9月20日因縮
    短刑期執行完畢。詎其不知悔改，意圖為自己不法之所有，
    於98年7月10日凌晨1時許，在花蓮縣花蓮市南濱公園北側停
    車場內，持其所有之鑰匙 1支竊取曾奕綜所有停放在該處之
    車牌號碼 5GE-877號重型機車，得手後，供己代步使用，嗣
    於98年 7月13日20時20分許，甲○○騎上開機車行經花蓮縣
    壽豐鄉○○路 ○段86號前，因形跡可疑為花蓮縣警察局吉安
    分局警員攔檢後，始知上情，並當場扣得上開機車及其所有
    之鑰匙1支。
二、案經花蓮縣警察局吉安分局報告臺灣花蓮地方法院檢察署檢
    察官偵查起訴。
    理  由
壹、有罪部分：
一、上揭事實，業據被告甲○○於警詢、偵訊及本院調查、審理
    時坦承不諱，核與證人即被害人曾奕綜於警詢時之證述大致
    相符，並有扣押筆錄、扣押物品目錄表、贓物認領保管單、
    花蓮縣警察局車輛尋獲電腦輸入單各1紙、現場照片4張等附
    卷可證，復有被告所有供竊盜使用之鑰匙 1支扣案可稽，是
    被告之自白與事實相符，堪予採信，本件事證明確，被告竊
    盜犯行洵堪認定，應依法論科。
二、核被告所為，係犯刑法第320條第1項之竊盜罪。又被告有前
    開所述之科刑及執行紀錄，有臺灣高等法院被告前案紀錄表
    附卷可稽，其於有期徒刑執行完畢後， 5年以內故意再犯本
    件有期徒刑以上之罪，為累犯，應依刑法第47條第 1項之規
    定加重其刑。爰審酌被告有多項前案紀錄（見卷附臺灣高等
    法院被告前案紀錄表），素行不佳，因無代步工具，即隨機
    竊取他人所有機車使用，惡性不輕，惟該機車業由被害人領
    回，損失不大，暨其犯後坦承犯行之態度等一切情狀，量處
    如主文所示之刑，並諭知易科罰金之折算標準，以示儆懲。
三、至扣案之鑰匙 1支，係被告所有供犯罪所用之工具，業據被
    告於本院審理時供述明確，爰依刑法第38條第1項第2款之規
    定，併予宣告沒收之。
貳、無罪部分：
一、公訴意旨另以：被告與真實姓名不詳綽號「魯肉飯」之男子
    共同意圖為自己不法之所有之犯意聯絡，於97年12月 9日下
    午5、6時許，由該名綽號「魯肉飯」之男子在外把風，被告
    則翻越乙○○位於花蓮縣花蓮市○○路118之6號住處圍牆後
    ，再由1樓客廳外牆之防盜窗攀爬上2樓侵入屋內（侵入住宅
    部分未據告訴），徒手竊取乙○○所有約七錢重的黃金項鍊
    1條、現金新臺幣（下同） 2000元及其妹妹陳嘉芳所有價值
    約5000元之黃金項鍊1條及數位相機1台，為乙○○發覺報警
    查獲。因認被告所為，係涉犯刑法第321條第1項第 2款之毀
    越安全設備竊盜罪云云。
二、按犯罪事實應依證據認定之，無證據不得認定其犯罪事實；
    又不能證明被告犯罪者，即應諭知無罪之判決，刑事訴訟法
    第154條第2項、第301條第1項分別定有明文。又刑事訴訟上
    證明之資料，無論其為直接或間接證據，均須達於通常一般
    之人均不致有所懷疑，而得確信其為真實之程度，始得據為
    有罪之認定，若其關於被告是否犯罪之證明未能達此程度，
    而有合理懷疑之存在，致使無從形成有罪之確信，根據「罪
    證有疑，利於被告」之證據法則，即不得遽為不利被告之認
    定；其以情況證據（即間接證據）斷罪時，尤須基於該證據
    在直接關係上所可證明之他項情況事實，本乎推理作用足以
    確證被告有罪，方為合法，不得徒憑主觀上之推想，將一般
    經驗上有利被告之其他合理情況逕予排除（最高法院76年臺
    上字第4986號、32年上字第67號判例可資參照）。
三、復按被告之自白，非出於強暴、脅迫、利誘、詐欺、疲勞訊
    問、違法羈押或其他不正之方法，且與事實相符者，得為證
    據，刑事訴訟法第 156條定有明文。經查，被告於偵訊及本
    院準備程序中辯稱：伊在警詢自白係因為在派出所被警察罰
    站，不讓伊休息，還操伊體能，脫光衣服只剩內褲，邊問邊
    打，並拿一張白紙要伊供出30件偷竊案件，伊就照著桌上的
    報案地址抄寫 3個等語，然據證人即製作被告警詢筆錄之警
    員郭鴻源於及本院結證稱：「（對被告說你們邊問邊打他，
    操他體能，脫光他的衣服，他才承認的，有何意見？）沒有
    」、「（你們有無用暴力脅迫方式或利誘的方式取得被告的
    自白？）沒有」等語（見本院案卷第98頁），且被告於本院
    審理時亦坦承：「（警察打你，你有無受傷？如何打你？）
    我沒有受傷，他們用手跟膝蓋打我胸部」、「（是哪一位警
    察打你？）我不知道」等語（見本院卷第56頁），則依被告
    之前開供述實無從調查係何人對被告施以暴力之行為，況被
    告於第一次偵訊時並未指述有遭警察毆打，此有98年3月9日
    之偵訊筆錄在卷可稽（見98年度偵字第868號卷第7頁至第 9
    頁），被告辯稱其於警詢之自白非出於任意性云云，不足採
    信，被告之自白既出於任意性之陳述，自有證據能力。
四、公訴人認被告涉有上開竊盜犯行，無非係被告於警詢時之自
    白、證人即被害人乙○○於警、偵訊時之證述、現場照片20
    張、履勘筆錄等為其主要論據，訊據被告則堅決否認有何公
    訴人所指之竊盜犯行，辯稱：伊並沒有做這件，是伊被帶到
    派出所被警察罰站，不讓伊休息，還操伊體能，脫光衣服只
    剩內褲，邊問邊打，並拿一張白紙要伊供出30件偷竊案件，
    伊就照著桌上的報案地址抄寫3個等語。經查：
（一）被告於警詢時固自白上揭竊盜犯行，然其於偵訊及本院審
      理時即否認上開自白係出於任意性，並以前揭情詞置辯，
      而關於被告於警詢時之自白係出於任意性乙節，已如前所
      述，然被告於警詢自白偷竊之財物有黃金戒指 2個、黃金
      項鍊1條及現金1萬元，其中戒指、項鍊拿到花蓮市的金飾
      店典當（不記得哪家店），得款約8、9千元，而被害人即
      證人乙○○於警詢時指述遭竊之物品有現金 2千元、金項
      鍊2條（1條重約7錢、1條重約5錢）、數位相機1台，就被
      告自白竊得之物品顯然與被害人乙○○之指述大相逕庭，
      且被害人指述遭竊之黃金項鍊2條，合計重約 12錢，依被
      告供稱於97年12月間到金飾店典當之黃金牌價計算，該 2
      條黃金項鍊絕對不止典當8、9千元而已。又被告既於98年
      1月5日主動向警察自白上開犯行，則距本件竊案發生之97
      年12月9日還不到1個月的時間，被告應不可能忘記係在花
      蓮市的哪家金飾店典當，而警察亦未帶被告到花蓮市區內
      之金飾店查證，可見被告於警詢時供述之內容實與常理有
      違，又被害人失竊之數位相機 1台究竟在何處，被告並未
      供出，警察亦未詳加詢問，被告之自白既與被害人之指述
      遭竊之情節不符，自難為被告不利認定之證據。
（二）按被告或共犯之自白，不得作為有罪判決之唯一證據，仍
      應調查其他必要之證據，以察其是否與事實相符。刑事訴
      訟法第156條第2項定有明文，又刑事訴訟法第156條第2項
      規定，被告雖經自白，仍應調查其他必要之證據，以察其
      是否與事實相符。立法目的乃欲以補強證據擔保自白之真
      實性；亦即以補強證據之存在，藉之限制自白在證據上之
      價值。而所謂補強證據，則指除該自白本身外，其他足資
      以證明自白之犯罪事實確具有相當程度真實性之證據而言
      。雖其所補強者，非以事實之全部為必要，但亦須因補強
      證據與自白之相互利用，而足使犯罪事實獲得確信者，始
      足當之（最高法院74年臺覆字第10號判例參照）。經查，
      本件被害人即證人乙○○於警、偵訊時固均指稱：其住處
      遭竊等語，然其並未發現係遭何人竊取，是其述僅能證明
      其住處遭竊之事實，並無法證明該竊案係被告所為；另現
      場照片20張、履勘筆錄亦均係事後拍照、履勘現場所得之
      資料，並無法證明被告有上開公訴人所指之竊盜犯行。是
      公訴人認被告涉有前開竊盜犯行，除被告於警詢時之自白
      外，別無其他證據可資證明係被告所為，公訴人僅以被告
      於警詢時之自白，遽認被告有其所指之竊盜犯行，尚難憑
      採。
五、綜上所述，公訴人所提出之證據在訴訟上之證明均尚未達到
    於通常一般之人均不致有所懷疑為真實之程度，自無從使本
    院對於被告所涉之上開犯罪得有罪之確信。此外，又無其他
    證據足資證明被告有何公訴人所指竊盜犯行，故被告此部分
    之犯罪即屬不能證明，揆諸前開法條、判例及說明，應諭知
    被告無罪之判決。
據上論斷，應依刑事訴訟法第299條第1項前段、第301條第1項，
刑法第320條第1項、第47條第1項、第41條第1項前段、第38條第
1項第2款，判決如主文。
本件經檢察官吳毓靈到庭執行職務。
中    華    民    國    98    年    9     月    24    日
                  刑事第三庭    法  官  許乃文
以上正本證明與原本無異。
如不服本判決應於收受送達後10日內向本院提出上訴書狀，並應
敘述具體理由。其未敘述上訴理由者，應於上訴期間屆滿後20日
內向本院補提理由書 (均須按他造當事人之人數附繕本) 「切勿
逕送上級法院」。告訴人或被害人如對於本判決不服者，應具備
理由請求檢察官上訴，其上訴期間之計算係以檢察官收受判決正
本之日期為準。
中    華    民    國    98    年    9     月    24    日
                                書記官
附錄本判決論罪之法律條文：
中華民國刑法第320條第1項：
意圖為自己或第三人不法之所有，而竊取他人之動產者，為竊盜
罪，處 5 年以下有期徒刑、拘役或 5 百元以下罰金。


司法院資訊處製作；財團法人民間司法改革基金會備份。
